臺灣高等法院刑事判決　　　　　　　　　　　　　九十一年度上訴字第一七四八號
　　上　訴　人
　　即　自訴人　甲○○
　　被　　　告　乙○○
右上訴人因被告瀆職案件，不服臺灣板橋地方法院九十一年度自字第五０號，中華民
國九十一年三月二十九日第一審判決，提起上訴，本院判決如左：
    主  文
上訴駁回。
    理  由
一、自訴意旨略以：被告乙○○為臺北縣警察局局長，其明知轄區內臺北縣五股疏洪
    道之三重市○○○○道段係為供石門水庫洩洪之用，詎被告縱容臺北縣三重市清
    潔隊在二重疏洪道重新橋下疏洪道區內為垃圾車之轉運，竟不依法執行取締告發
    ，因認被告涉犯刑法第一百二十七條第一項違法行刑罪嫌云云。
二、按不得提起自訴而提起者，應諭知不受理之判決，刑事訴訟法第三百三十四條定
    定有明文。
三、復查，刑事訴訟法第三百十九條第一項前段固有規定：犯罪之被害人得提起自訴
    。惟另按，刑事訴訟法第三百十一條所定得提起自訴之人，係限於因犯罪而直接
    被害之人，必其人之法益由於犯罪行為直接所加害（最高法院二十六年渝上字第
    八九三號判例參照）。又，刑法第一百二十七條之違法行刑罪，係侵害國家法益
    之罪，縱裁判結果於個人權益不無影響，但該罪既為維護國家刑罰權之正當行使
    而設，是其直接受害者究為國家並非個人，個人即非因犯罪而同時被害者，自不
    得提起自訴。最高法院五十四年台上字第二四六號亦著有判例。上訴人即自訴人
    以被告乙○○涉有刑法第一百二十七條第一項之違法行刑罪嫌向原法院提起自訴
    ，原法院認自訴人提起之自訴違反前揭法條規定及判例意旨，逕為自訴不受理之
    諭知，核無不合。
四、自訴人之上訴意旨雖略以：伊因政府佔地為王徵收土地規劃為疏洪道，為供石門
    水庫洩洪之用，竟違法設立垃圾車轉運站及車道，為水利法第七十八條所不容。
    被告明知刑法第一百二十七條規定，有執行刑罰職務之公務員違法執行或不執行
    刑罰者，卻不執行刑罰。試問阻礙洩洪造成水災私人權益不受影響嗎？非要災害
    發生後才變成被害人嗎？云云。惟查：刑事訴訟，依我國現制，兼採被害人訴追
    主義，犯罪之被害人得提起自訴，刑事訴訟法第三百一十九條定有明文。依前開
    規定，稱犯罪之被害人，係指犯罪當時直接被害之人而言。本件自訴人自訴被告
    等涉犯之刑法第一百二十七條之違法行刑罪，係屬侵害國家法益之罪，縱裁判結
    果於個人權益不無影響，但該罪既為維護國家刑罰權之正當行使而設，是其直接
    受害者究為國家並非個人，個人即非因犯罪而同時被害者，自不得提起自訴，此
    有最高法院五十四年度台上字第二四六號判例可資參照，是自訴人既非本罪之直
    接被害人其仍不得提起自訴。原法院因之認自訴人非違法行刑罪之直接被害人，
    而為自訴不受理之判決，並無不當；自訴人仍執以指摘原法院判決不當，並無理
    由，爰不經言詞辯論，逕予駁回其上訴。
據上論斷，應依刑事訴訟法第三百七十二條、第三百六十八條，判決如主文。
中      華      民      國      九十一      年    六    月    二十八    日
                              臺灣高等法院刑事第六庭
                                  審判長法  官  陳  春  秋
                                        法  官  王  麗  莉
                                        法  官  徐  培  元
右正本證明與原本無異。
如不服本判決應於收受送達後十日內向本院提出上訴書狀，其未敘述上訴之理由者並
得於提起上訴後十日內向本院補提理由書（均須按他造當事人之人數附繕本）。
                                        書記官  陳  建  邦
中      華      民      國    九十一    年     七       月      一      日
